臺灣高雄地方法院刑事判決　　　　　　　　　　　　九十三年度簡上字第三七九號
　　上　訴　人　臺灣高雄地方法院檢察署檢察官
　　被　　　告　乙○○　男　五.
右列上訴人因被告違反動產擔保交易法案件，不服本院高雄簡易庭中華民國九十三年
五月六日九十三年度簡字第九三一號刑事簡易判決（聲請簡易判決處刑案號：九十二
年度調偵字第九二二號）提起上訴，本院管轄第二審之合議庭判決如左：
    主  文
原判決關於違反動產擔保交易法部分撤銷。
乙○○連續動產擔保交易之債務人，意圖不法之利益，將標的物出質，致生損害於債
權人，處有期徒刑參月，如易科罰金，以參佰元折算壹日。
    事  實
一、乙○○基於意圖不法利益之概括犯意，連續(一)於民國八十四年五月一日，以動產
    擔保交易附條件買賣之方式，向高雄汽車企業股份有限公司（下稱高雄汽車公司
    ）購買車牌號碼為ＶＮ─二六四三號自小客車，雙方以書面約定總價金新台幣（
    下同）七十九萬九千四百八十八元，自八十四年六月三日起分三十六期給付，每
    月一期，每期給付二萬二千二百零八元，在價金未付清之前，標的物所有權仍屬
    於出賣人所有，買受人僅得依約占有使用，不得任意出賣、出質、移轉、抵押或
    為其他處分。詎乙○○係動產擔保交易債務人，在取得上述車輛後，僅付款五期
    ，共計十一萬一千零四十元後，自八十四年十一月三日起即拒不付款，復意圖為
    自己不法之利益，以該車輛向位於高雄市○○路與自立路口附近之某當鋪典當，
    致出賣人高雄汽車公司追索無著受有損害。(二)於八十四年六月二十六日，用動產
    抵押方式，並以車牌碼ＶＰ─四０八六號自用小客車，向美商花旗銀行股份有限
    公司高雄分公司（下稱花旗銀行），貸得二十六萬元，並以書面約定分三十六期
    償還，及在該貸款未全部清償前，不得將車輛轉讓、出租、出質等，乙○○係動
    產擔保交易債務人，自八十四年六月二十六日起即拒不付款，復意圖為自己不法
    之利益，於八十四年十一月二十七日，以該車輛向丙○○典當得七萬元，致花旗
    銀行追索無著受有損害。
二、案經高雄汽車公司訴請臺灣高雄地方法院院檢察署檢察官偵查起訴。
    理  由
一、被告乙○○於本院審理中對於右揭之犯罪事實坦承不諱，核與告訴人高雄汽車公
    司之代理人黃大榮於偵查中陳述相符（九十二年度偵緝字第一二七三號偵查卷第
    三十八至三十九頁）；復有附條件買賣契約書一份、動產擔保交易附條件買賣設
    定登記申請書二份、車輛動產抵押契約書二份。又被告係動產擔保交易之債務人
    ，在將前開車輛之價金付清前，即將車輛擅自典當，且未再繼續付款，可見被告
    有不法利益的意圖存在，本件事證明確，被告犯罪行為可以認定。
二、核被告二次所為，均係犯動產擔保交易法第三十八條之將動產擔保交易標的物出
    質罪。其先後二次犯行，時間緊接，犯罪基本構成要件相同，顯均係基於概括之
    犯意反覆為之，應依連續犯之規定論以一罪並加重其刑。事實一之(二)部分，雖未
    經起訴，但與起訴部分具有連續犯之裁判上一罪關係，自為起訴效力所及，本院
    應併予審理。原審以被告罪證明確，予以論罪科刑，固非無見。惟查：關於ＶＰ
    ─四０八六號車輛部分，被告典當給丙○○後，並未再典當給他人（詳見理由三
    所述），原判決認被告此部分行為也成立犯罪，且就事實一之(二)部分漏未審酌，
    均有未洽；公訴人上訴意旨雖未指摘及此，惟原判決關於此部分既有上述可議之
    處，自應予以撤銷改判。爰審酌被告為解決個人債務，一時失慮而圖己利將前開
    車輛質押、對於告訴人之損害，及被告犯後承認犯行，態度良好等一切情狀，量
    處如主文第二項所示之刑，並諭知易科罰金之折算標準。又被告行為後，刑法第
    四十一條已經修正，從而本件關於易科罰金之折算標準，依刑法第二條第一項前
    段規定，自應適用修正後之刑法第四十一條第一項前段規定諭知罰金之折算標準
    。
三、本件聲請簡易判決處刑意旨復以：被告於八十四年十一月二十七日，以動產擔保
    交易法之動產抵押之方式，以車牌號碼為ＶＰ─四０八六號自用小客車向丙○○
    所經營之全民當鋪借款七萬元，明知為動產擔保交易之債務人，於借款未付清之
    前，非經債權人丙○○以書面同意，並辦理動產抵押變更登記，不得任意將上開
    自用小客車遷移、出賣、出質、移轉、抵押或為其他處分。詎被告於取得借款後
    ，基於意圖為自己不法之利益，在丙○○尚未向監理機關辦理動產擔保交易抵押
    登記時，將該標的物另行抵押於他人，致丙○○追償無著而受有損害，認被告涉
    犯動產擔保交易法第三十八條意圖不法之利益，將標的物出質罪云云。惟查：
　(一)按「犯罪事實應依證據認定之，無證據不得認定犯罪事實。」又「不能證明被告
　  犯罪者，應諭知無罪之判決」，刑事訴訟法第一百五十四條第二項、第三百零一
    條第一項定有明文。
  (二)經查：被告早於八十四年六月二十六日，以ＶＰ─四０八六號車向花旗銀行貸款
    二十六萬元，並設定第一順位動產擔保抵押予花旗銀行，其後，因被告未如期繳
    納本息，花旗銀行始於八十五年四月間向本院聲請拍賣ＶＰ─四０八六號車，並
    經本院將該車輛交付予花旗銀行，此業經本院調閱八十五年度執字第五三八三號
    強制執行卷宗核閱屬實，可見上開車輛係因法院之民事強制執行作用，而解除被
    告之占有，並非因被告之行為所致，是被告此部分自無違反動產擔保交易法第三
    十八條之罪可言。此部分本應為無罪之諭知，惟聲請簡易判決處刑意旨認此部分
    與前開科刑部分為連續犯，具有裁判上一罪之關係，爰不另為無罪之諭知。
四、被告另犯之詐欺取財、竊盜部分未經上訴而確定，併此敘明。
據上論斷，應依刑事訴訟法第四百五十五條之一第三項、第三百六十九條第一項前段
、第三百六十四條、第二百九十九條第一項前段，動產擔保交易法第三十八條，刑法
第十一條前段、第五十六條、第二條第一項前段、第四十一條第一項前段，罰金罰鍰
提高標準條例第一條前段、第二條，判決如主文。
本案經檢察官甲○○到庭執行職務。
中　　　華　　　民　　　國　　九十三　　年　　十二　　　月　　二十九　　日
                                  臺灣高雄地方法院刑事第三庭
                                  審判長法　官　黃　仁　松
                                  　　　法　官　陳　威　龍
　                                      法　官  高　思　大
右為正本，係照原本作成，證明與原本無異。
如不服本判決，應於送達後十日內，向本院提出上訴狀。
                                        書記官  蔡　語　珊
中　　　華　　　民　　　國　　九十三　　年　　 十二 　　月　　三十一　　日
附錄本判決論罪法條：
動產擔保交易法第三十八條
 (處分標的物之處罰)
動產擔保交易之債務人，意圖不法之利益，將標的物遷移、出賣、出質、移轉、抵押
或為其他處分，致生損害於債權人者，處三年以下有期徒刑、拘役或科或併科六千元
以下之罰金。
